臺灣花蓮地方法院刑事判決　　　　　　　 99年度易字第621號
公　訴　人　臺灣花蓮地方法院檢察署檢察官
被　　　告　曾小娟
選任辯護人　林國泰律師
上列被告因過失傷害案件，經檢察官提起公訴（99年度偵字第51
05號），本院判決如下：
    主  文
曾小娟犯過失傷害罪，處拘役肆拾日，如易科罰金，以新臺幣壹
仟元折算壹日。
    事  實
一、曾小娟、張金紋、張銀紋、黃福清等 4人均係朋友，而張金
    紋、張銀紋係姐妹，曾小娟於民國99年6月9日10時許至花蓮
    縣吉安鄉○○○街黃福清經營之「松靖汽車修理廠」，黃福
    清見曾小娟氣色不佳，且適有一般市售玻璃瓶裝「華陀十全
    大補雞精」 1瓶置於其辦公桌上，黃福清贈送該瓶雞精予曾
    小娟，嗣曾小娟於同日 12時許至花蓮縣花蓮市○○路315巷
    56之2號2樓張金紋、張銀玟住處，因見張金紋身體不適，曾
    小娟即取出上開雞精瓶，其應注意該玻璃瓶之內裝物是否過
    期、變質，而依當時情形，又無不能注意之情事，竟疏未注
    意，逕行打開該玻璃瓶雞精，供張金紋、張銀紋飲用，致張
    金紋受有胃灼熱痛之傷害、張銀紋受有逆流性食道炎、表淺
    性胃炎等傷害。
二、案經張金紋、張銀紋訴由臺灣花蓮地方法院檢察署檢察官偵
    查起訴。
    理  由
壹、證據能力部分：
一、按被告以外之人於偵查中向檢察官所為陳述，除顯有不可信
    之情況者外，得為證據，刑事訴訟法第159條之1第 2項定有
    明文。偵查中被告以外之人（包括證人、鑑定人、告訴人、
    被害人及共同被告等）於偵查中之證詞，性質上均屬傳聞證
    據。惟現階段刑事訴訟法規定檢察官代表國家偵查犯罪、實
    施公訴，依法其有訊問被告、證人及鑑定人之權，證人、鑑
    定人且須具結，而實務運作時，檢察官偵查中向被告以外之
    人所取得之陳述，原則上均能遵守法律規定，不致違法取供
    ，其可信度極高，職是，被告以外之人前於偵查中已具結而
    為證述，除反對該項供述得具有證據能力之一方，已釋明「
    顯有不可信之情況」之理由外，不宜以該證人未能於審判中
    接受他造之反對詰問為由，即遽指該證人於偵查中之陳述不
    具證據能力。經查，證人張金玟、張銀玟、黃福清於偵查中
    之證述，業經證人張金玟、張銀玟、黃福清於偵查中具結（
    見99年度偵字第5105號卷第56至58頁）而為證述，且無違法
    取供及證明力明顯過低之瑕疵，客觀上並無顯不可信之情況
    ，前開證據資料，均有證據能力。
二、按醫師執行醫療業務時，不論患者是因病尋求診療，或因特
    殊目的而就醫，醫師於診療過程中，應依醫師法之規定，製
    作病歷，此一病歷之製作，均屬醫師於醫療業務過程中所須
    製作之紀錄文書，而且每一醫療行為均屬可分，因其接續之
    看診行為而構成醫療業務行為，其中縱有因訴訟目的，例如
    被毆傷而尋求醫師之治療，對醫師而言，仍屬其醫療業務行
    為之一部分，仍應依法製作病歷，則該病歷仍屬業務上所製
    作之紀錄文書，與通常之醫療行為所製作之病歷無殊，自屬
    刑事訴訟法第159條之4第 2款所稱從事業務之人於業務上所
    須製作之紀錄文書，而診斷證明書係依病歷所轉錄之證明文
    書，自仍屬本條項之證明文書（最高法院97年度台上字第66
    6 號判決意旨參照），是卷附之行政院衛生署花蓮醫院（下
    稱署立花蓮醫院） 99年11月9日花醫管字第0990007985號函
    所附之檢驗報告影本、財團法人臺灣基督教門諾會醫院（下
    稱門諾醫院） 100年1月11日基門醫盛字第100-00 39號函所
    附之張銀玟病歷影本及同院100年5月24日基門醫盛字第100-
    0561號函所附之張銀玟病歷影本1份，均有證據能力。
三、按被告以外之人於審判外之陳述，雖不符合刑事訴訟法第15
    9條之1至第159條之4之規定，但經當事人於審判程序同意作
    為證據，法院審酌該言詞陳述或書面陳述作成時之情況，認
    為適當者，亦得為證據。當事人、代理人或辯護人於法院調
    查證據時，知有同法第159條第1項不得為證據之情形，而未
    於言詞辯論終結前聲明異議者，視為有前項之同意，同法第
    159條第1項及第159條之5分別定有明文。經查，證人張金玟
    、張銀玟、黃福清於警詢時之供述，雖屬傳聞證據，惟經當
    事人及其辯護人於本院準備程序中同意作為證據而不予爭執
    （見本院卷第57至58頁），且於本院審理時迄至言詞辯論終
    結前亦未就證據能力部分聲明異議，本院審酌前述證據資料
    製作時之情況，尚無違法不當及證明力明顯過低之瑕疵，認
    為以之作為證據應屬適當，依同法第159條之5規定，前揭證
    據資料均有證據能力，合先敘明。
貳、實體部分：
一、訊據被告曾小娟固不否認有於前開時、地將黃福清交付之雞
    精交付予張金玟、張銀玟飲用之事實，惟矢口否認有何過失
    傷害犯行，辯稱：伊無過失云云。
二、經查：
(一)被告於99年6月9日中午12時許交付玻璃瓶裝之「華陀十全大
    補雞精」 1瓶贈予張金玟，親自打開瓶蓋交付予張金玟飲用
    ，張金玟飲用一口後，發覺味道有異並稱不敢喝，並將該雞
    精交給張銀玟飲用，張銀玟喝一口後，亦覺味道有異且感到
    噁心，張金玟、張銀玟飲用該瓶雞精後，均覺胃部不舒服，
    並迅速自行以牛奶及開水催吐，其後自行至署立花蓮醫院急
    救等情，業據證人張金玟、張銀玟於警詢時及偵查中證述明
    確（見99年度偵字第5105號卷第10、17、53、54頁）；且張
    金玟、張銀玟因飲用該瓶雞精後，張金玟受有嘔吐、胃灼熱
    痛，張銀玟受有逆流性食道炎、表淺性胃炎之傷害，有署立
    花蓮醫院（99）花醫字第9902088號、第00000 000號診斷證
    明書、門諾醫院診斷證明書各 1份附卷可佐（見99年度偵字
    第5105號卷第26、27、60頁），此部分事實堪予認定。
(二)被告交付予張金玟、張銀玟飲用之玻璃瓶 1瓶，外面貼有黃
    色標籤書寫「華陀十全大補雞精」之棕色玻璃瓶，係黃福清
    於99年6月9日上午10時許，在花蓮縣吉安鄉○○○街所經營
    之「松靖汽車修理場」贈與被告，其包裝與一般雞精瓶子相
    同，該雞精玻璃瓶外表如新，未注意發現是否為偽造或異狀
    等情，業據證人黃福清於偵查中具結證稱明確（見99年度偵
    字第5105號卷第53頁），證人黃福清於警詢時雖證稱：伊聞
    被告拿還之玻璃瓶，覺得應該是廣告顏料或烤漆原料之類的
    味道，係黑色，跟漆的濃稠度差不多云云（見99年度偵字第
    5105號卷第24、53頁），惟證人黃福清於警詢時另證稱：究
    竟係何物，伊無法確定；而該雞精玻璃瓶係拉環式瓶蓋，被
    告拉開瓶蓋交給張金玟飲用時，有發出「波」一聲之聲響，
    業據被告陳述在卷（見本院卷第 144頁），核與證人張金玟
    於偵查中證稱：被告將雞精打開時，伊有聽到「波」一聲等
    語互核相符（見99年度偵字第5105號卷第53頁），是並未顯
    示該瓶雞精於被告交付張金玟飲用前有被開啟過之情形。又
    張金玟、張銀玟飲用前開玻璃瓶內液體後自行催吐所吐出之
    嘔吐物，因嘔吐物量過少，無法化驗得知其正確成分等情，
    業據證人黃福清、張金玟、張銀玟於警詢時及證人張金玟、
    張銀玟於本院審理時證述明確（見99年度偵字第5105號卷第
    10至12、17至19、25頁，本院卷第135、138頁），此外，復
    無證據證明該瓶「雞精」曾被拆封開啟過，或裝填其他液體
    ，證人黃福清證述該玻璃瓶內容物為廣告顏料或烤漆原料云
    云，自屬推測之詞，而無可採。然該瓶雞精味道既已變異，
    濃稠度與一般市售雞精為流態液體不同，且張金玟、張銀玟
    飲用後均感不適並自行催吐、就醫，而受有前開傷害，堪認
    被告所交付之雞精已然變質。
(三)按一般食品均有保存期限，尤其經加工製造之瓶裝或包裝之
    食品在購買或取得食品食用前，均須注意是否在保存期限而
    可予食用，為一般人應有之常識及應注意事項。被告自證人
    黃福清處取得該瓶「雞精」於轉贈交付供他人飲用時，本應
    注意檢視該玻璃瓶之內裝物有無過期或變質。而被告與張金
    玟、張銀玟為好友關係，平均2日見面1次，互動頻繁，被告
    並持有張金玟、張銀玟住處鑰匙；被告經常會拿東西給張金
    玟、張銀玟食用，張金玟習慣將不好吃的東西拿給張銀玟食
    用；被告於前揭時間前往證人張金玟、張銀玟住處時，張金
    玟、張銀玟均在場等情，業據被告及證人張金玟、張銀玟證
    述在卷（見 99年度偵字第5105號卷第6、10、17頁，本院卷
    第 137頁），足認被告應能預見將該瓶雞精交予張金玟飲用
    時，在場之張銀玟亦有飲用之可能。再查，被告取得該瓶雞
    精並未檢視該瓶雞精是否過期即交予張金玟、張銀玟飲用，
    為被告所自陳（見本院卷第 37、144頁）。被告應注意、能
    注意而不注意上開注意義務，竟交付上開變質之雞精予張金
    玟、張銀玟飲用，被告之行為自有過失，且被告之過失行為
    與張金玟、張銀玟前揭傷害之結果間具有相當因果關係。被
    告否認過失及辯護人辯稱：被告無從察覺該瓶雞精有異，且
    被告係將該瓶雞精交予張金玟而非張銀玟飲用，而係張金玟
    叫張銀玟飲用該瓶雞精，故被告並注意義務之違反云云，均
    無可採。
(四)綜上所述，本案事證明確，被告過失傷害犯行洵堪認定，應
    依法論科。
三、核被告所為，係犯刑法第284條第1項前段之過失傷害罪。被
    告以一行為，致張金玟、張銀玟 2人受傷，係一行為觸犯數
    罪名，為同種想像競合犯，僅論以一罪。爰審酌被告無前科
    ，素行良好，有臺灣高等法院被告前案紀錄表 1紙附卷可佐
    ，與告訴人張金玟、張銀玟於本件案發前關係良好、互動頻
    繁，常相互餽贈飲食，本件雖因疏忽未及注意所交付張金玟
    、張銀玟飲用之雞精變質，然其惡性並非重大，張金玟所受
    胃灼熱痛、張銀玟所受逆流性食道炎、表淺性胃炎等傷害，
    並非甚為嚴重，犯罪所生損害尚非甚鉅，犯罪後表示有意願
    與張金玟、張銀玟和解，惟因金額差距無法與張金玟、張銀
    玟達成和解，犯罪後未完全坦承犯行之態度，暨其生活狀況
    、國小畢業之智識程度，張金玟、張銀玟請求從重量刑等一
    切情狀，量處如主文所示之刑，並諭知易科罰金之折算標準
    ，以示懲儆。
據上論斷，應依刑事訴訟法第299條第1項前段，刑法第284條第1
項前段、第55條、第41條第1項，判決如主文。
本案經檢察官簡淑如到庭執行職務
中    華    民    國   100    年    11    月    30    日
                  刑事第二庭審判長法官  蔡寶樺
                                  法官  林恒祺
                                  法官  林季緯
以上正本證明與原本無異。
如不服本判決應於收受送達後10日內向本院提出上訴書狀，並應
敘述具體理由。其未敘述上訴理由者，應於上訴期間屆滿後20日
內向本院補提理由書(均須按他造當事人之人數附繕本)「切勿逕
送上級法院」。告訴人或被害人如對於本判決不服者，應具備理
由請求檢察官上訴，其上訴期間之計算係以檢察官收受判決正本
之日期為準。
中    華    民    國   100    年    12    月    2     日
                                  書記官
附錄本判決論罪之法律條文：
中華民國刑法第284條第1項
（過失傷害罪）
因過失傷害人者，處 6 月以下有期徒刑、拘役或 5 百元以下罰
金，致重傷者，處 1 年以下有期徒刑、拘役或 5 百元以下罰金
。